【裁判字號】    97,訴,6128
【裁判日期】    980306
【裁判案由】    債務人異議之訴
【裁判全文】
臺灣臺北地方法院民事判決              97年度訴字第6128號
原      告  乙○○
被      告  甲○○
上列當事人間債務人異議之訴等事件，本院於民國98年2月20日
言詞辯論終結，判決如下：
    主      文
確認被告就本院九十六年度票字第五五五一八號民事裁定所載之
本票債權不存在。
訴訟費用由被告負擔。
    事實及理由
壹、程序方面：
  一被告住所地雖不在本院轄區，惟原告係主張被告據以向本院
    聲請強制執行之本票係屬無效作廢之票據，請求撤銷本院97
    年度執字第74703號強制執行程序，依強制執行法第14條第2
    項規定，本院就本事件有管轄權。
  二按訴狀送達後，原告不得將原訴變更或追加，但請求之基礎
    事實同一，不甚礙被告之防禦及訴訟之終結者，不在此限，
    民事訴訟法第第255條第1項第2款、第7款定有明文。所謂請
    求之基礎事實同一，係指變更或追加之訴與原訴之主張爭點
    有其共同性，各請求利益之主張在社會上可認為同一或關連
    ，而就原請求之訴訟及證據資料，於審理繼續進行在相當程
    度範圍內具有同一性或一體性，得期待於後請求之審理予以
    利用，俾先後兩者請求在同一程序加以解決，避免重複審理
    ，進而為統一解決紛爭者，即屬之。本件原告起訴時原聲明
    ：本院97年度執字第74703號給付票款強制執行事件所為之
    強制執行程序，應予撤銷。嗣變更為如主文第1項所示，本
    院認為請求之基礎事實同一，且不甚礙被告之防禦及訴訟之
    終結，應予准許，合先敘明。
貳、實體方面：
  一原告主張：
    (一)被告雖執有伊為發票人、民國95年1月27日發票、票號TH0
      55091號之本票乙紙（下稱系爭本票），惟系爭本票之票
      面金額有誤（該金額缺「萬」字），乃作廢無效之本票。
      且伊早已搬離臺北市○○街75巷15號地下之20多時，並已
      遷往台北縣汐止市○○街26巷2號，本院准許系爭本票得
      以強制執行之96年度票字第55518號民事裁定顯未確定。
    (二)原告已付清所有大環球能源科技股份有限公司（下稱大環
      球公司）董事長對該公司應負責之款項，包括銀行貸款、
      公司所欠貨款及員工薪資等總共新台幣（下同）190多萬
      元，並多次向被告索回系爭本票，惟被告不但不還且多次
      騙稱系爭本票已遺失，並稱大環球公司已結束營業，郤持
      系爭本票向本院聲請裁定准許強制執行，並聲請公示送達
      。為此提起本件訴訟，並聲明：如主文第一項所示。
  二被告辯稱：原告原為訴外人大環球公司董事長，伊及訴外人
    鄭余鎮則為該公司股東，因公司資金周轉之需，大環球公司
    曾向伊借款186萬1,615元，並於95年1月27日簽發同借款金
    額，且經原告及鄭余鎮背書之本票乙紙予伊收執。又因原告
    持有大環球公司50%股份，經結算後，原告應承擔63萬2,
    188元債務，為確保如期解決前開債務，原告遂簽發面額63
    萬2,188元未填載到期日之本票乙紙予伊（票號TH055091號
    ）。迨95年4月28日大環球公司召開臨時股東會，原告除自
    動辭退董事長職務及公司所有經營外，並將原告及訴外人許
    存孝之股份全數轉讓予伊及訴外人鄭余豪，並決議由原告及
    訴外人鄭余鎮於95年5月10日（含）前清償大環球公司債務
    。惟原告未如期清償。原告不能因漏寫「萬」字即不予支付
    63萬2,188元。並聲明：原告之訴駁回。
  三得心證之理由：
    (一)查本件被告以本院96年度票字第55518號民事裁定為執行
      名義，聲請強制執行原告對第三人之存款、薪資、股金及
      不動產（案列本院97年度執字第74703號），其聲請強制
      執行之債權總額為63萬2,188元，及自96年9月1日起至清
      償日止，按年息6％計算之利息，本院民事執行處於97年8
      月19日核發執行命令，並囑託臺北市建成地政事務所查封
      不動產等情，業經本院調閱97年度執字第74703號給付票
      款強制執行事件查核無誤。
    (二)按民事訴訟法第247條所謂即受確認判決之法律上利益，
      係指因法律關係之存否不明確，致原告在私法上之地位有
      受侵害之危險，而此項危險得以對於被告之確認判決除去
      之者而言，故確認法律關係成立或不成立之訴，苟具備前
      開要件，即得謂有即受確認判決之法律上利益。本件原告
      主張被告所執據以為強制執行之系爭本票係屬無效之票據
      ，則其提起本件確認之訴，應認其有即受確認判決之法律
      上利益。
    (三)次按欠缺本法所規定票據上應記載事項之一者，其票據無
      效；本票應記載一定之金額及發票年、月、日，票據法第
      11條第1項前段、第120條第1項第2、6款分別定有明文。
      被告所執系爭本票，所填載之票面金額，係「陸拾貳仟
      壹佰捌拾捌元整」，欠缺「萬」字，並非屬於記載一定之
      金額之本票，有被告不爭執其真正之系爭本票影本附卷可
      稽（見本院卷第43頁），是堪認系爭本票因欠缺應記載事
      項而成為一無效票據。
  四從而，原告以被告所執系爭本票未記載一定之金額，為無效
    之本票，請求確認被告就本院96年度票字第55518號民事裁
    定所載之本票債權不存在，為有理由，應予准許。
  五至於原告是否積欠被告債務，係屬另一法律關係。如被告認
    為原告仍積欠其債務，應由被告另行起訴請求。又本件事證
    業已明確，兩造其餘攻擊、防禦方法及其他事證與主張，核
    對本件判斷不生影響，爰不一一論述，併此敘明。
  六結論：原告之訴為有理由，依民事訴訟法第78條，判決如主
    文。
中    華    民    國    98    年     3    月     6    日
                  民事第五庭    法  官  陳文正
以上正本係照原本作成
如對本判決上訴，須於判決送達後20日內向本院提出上訴狀
中    華    民    國    98    年     3    月     6    日
                                書記官  詹雪娥


司法院資訊處製作；財團法人民間司法改革基金會備份。
